臺灣臺北地方法院民事判決　　　　　　 99年度簡上字第665號
上　訴　人　黃偉龍　
訴訟代理人　李宗輝律師
被上訴人　　00000000　住居詳卷
上列當事人間請求侵權行為損害賠償事件，上訴人對於民國99年
9月23日本院臺北簡易庭99年度北簡字第13865號第一審判決提起
上訴，本院於民國100年2月18日言詞辯論終結，判決如下：
    主      文
上訴駁回。
第二審訴訟費用由上訴人負擔。
    事實及理由
甲、程序方面：按當事人不得提出新攻擊或防禦方法。但如符合
    民事訴訟法第447條第1項但書所列各款事由者不在此限，民
    事訴訟法第447條第1項定有明文，又性侵害犯罪之被告或其
    辯護人不得詰問或提出有關被害人與被告以外之人之性經驗
    證據，性侵害防制法第16條第4項訂有明文。經查，本件上
    訴人上訴理由中主張：被上訴人於98年3月25日採得之陰道
    深部棉棒檢體精子非上訴人所有，因此認為被上訴人「豈會
    於遭性侵後5日之短期內再與其他男性友人為性行為？更於
    指述上訴人性侵時卻在其陰道內驗出其他男子精液？」、「
    又A女為何於99年2月3日到庭證述時故意說謊陳稱其於案發
    時沒有男朋友及遭被告性侵後到98年3月25日之間，並無與
    其他男子發生性行為云云？」、「若A女真如其告訴因遭被
    告性侵嚴重影響身心，豈會於案發後4日內又與非男友之男
    子性交，致內政部警政署刑事警察局鑑驗書記載98年3月25
    日自告訴人A女陰道內採集之精子，係上訴人以外之男性所
    有之迥異、荒謬結果？」、「足以懷疑被害人98年3月25日
    採得之陰道深部棉棒之精子可能為證人江秉隆所有，果如此
    ，則由此項證據，即得削弱證人證詞之憑信性」等語，而聲
    請調查證人江秉隆之DNA-STR型別；然而，上訴人於原審訴
    訟程序中並未聲請調查此項證據，於本件程序更新提出，係
    於第二審所提出之新攻擊方法，但此並非新發生事由，上訴
    人亦未釋明有符合民事訴訟法第447條第1項但書所列各款之
    事由；且本件訴訟係被上訴人於上訴人所涉本院98年度訴字
    第1538號妨害性自主刑事案件中提起附帶民事訴訟，經本院
    刑事庭以99年度附民字第65號裁定移送本院台北簡易庭，經
    上訴人提起上訴後繫屬本院民事庭，再審諸性侵害防制法第
    一條明訂性侵害防制法係為防制性侵害犯罪及保護被害人權
    益而制訂該法律之意旨，則本件係刑事附帶民事訴訟移送由
    本院台北簡易庭、民事庭審理，當無割裂而不予適用之情形
    ，而上訴人前開上訴理由以及聲請調查證據之事項，顯屬有
    關被害人與被告以外之人之性經驗證據，依照上述性侵害防
    制法第16條第4項之規定，自不能作為本件訴訟之證據；是
    上訴人請求聲請調查證人江秉隆之DNA-STR型別，顯非必要
    ，合先敘明。
乙、實體方面：
一、被上訴人於原審起訴意旨略以：上訴人於民國98年3月20日
    在臺北市○○○路○段54號大樓樓梯間對被上訴人強吻並性
    侵得逞，因此致被上訴人不敢接電話及出門，造成與人正常
    溝通障礙，嚴重影響週遭人事物生活起居，並引起情緒性胃
    潰瘍，造成長期精神折磨，且長期服用抗憂鬱鎮定劑等藥物
    ，以致生理機能嚴重失調無法正常工作，為此爰依民法第18
    4條第1項起訴請求上訴人賠償精神慰撫金，並聲明：(一)上訴
    人應給付被上訴人新臺幣（下同）36萬元，及自起訴狀繕本
    送達翌日即99年2月5日起至清償日止，按年息5%計算之利息
    ；(二)前項判決請准供擔保宣告假執行。
二、上訴意旨略以：
  (一)證人江秉隆之證言就本件被上訴人遭性侵地點、男女姿勢前
    後自相矛盾、不一致，或與被上訴人供述矛盾、不一致，且
    被上訴人證述遭上訴人性侵過程中，於樓梯間與上訴人拉扯
    掙扎，應可以就上訴人攻擊的每個地方阻止，不讓自己受傷
    ，豈有僅受兩膝瘀傷之傷害，即為酒醉之上訴人性侵，此與
    常情不符。
  (二)又倘被上訴人確遭上訴人於98年3月20日性侵，何以卻於5日
    後即98年3月25日始因證人江秉隆被訴傷害案後，始報案驗
    傷並對上訴人提起刑事告訴，而未即時於案發時報案？再者
    ，依一般有事理之人之智識程度暨衡酌被上訴人之年齡、學
    經歷，被上訴人竟未保留最重要之證據（即內衣褲及身體上
    被侵害之痕跡），復證述於案發後並未與男性發生性行為，
    然卻於98年3月25日被上訴人報案當日經內政部警政署刑事
    警察局採集被上訴人陰道深部之棉棒檢體上，竟發現被上訴
    人以外之男性精子，如被上訴人因遭上訴人性侵嚴重影響身
    心，又怎會在案發4日內旋即與非男友之男性有性行為？顯
    見被上訴人並未受有具體之精神損害，原審准被上訴人精神
    慰撫金之請求30萬元，並不適當，爰提起本件上訴，求為廢
    棄原判決不利於上訴人之部分，並將上開廢棄部分，被上訴
    人於第一審之訴及假執行之聲請均駁回。
三、原審判決上訴人應給付被上訴人30萬元，及自99年2月9日起
    至清償日止，按年息5%計算之利息。上訴人不服，提起本件
    上訴，並為上訴聲明：(一)原判決關於不利上訴人部分廢棄；
    (二)第一項廢棄部分，被上訴人之訴及假執行之聲請均駁回。
四、得心證之理由：本件被上訴人主張遭上訴人於上開時地為刑
    事強制性交等侵權行為，業經本院刑事庭以98年度訴字第
    1538 號刑事判決判處有期徒刑3年10月，上訴人不服提起刑
    事第二審上訴，復經臺灣高等法院以99年度上訴字第2210號
    駁回上訴，上訴人現已提起第三審上訴等情，有該刑事判決
    及刑事影印卷宗在卷可稽，且為兩造所不爭。惟上訴人以被
    上訴人、證人江秉隆之證言供述矛盾、不一致，及被上訴人
    於案發4日後之陰道檢體，竟發現被上訴人以外之男性精子
    ，顯見被上訴人事後不久即與他人發生性行為，被上訴人受
    創並不嚴重，應未遭受上訴人刑事強制性交等侵權行為，原
    審准被上訴人請求賠償30萬元之精神慰撫金實屬過高云云抗
    辯；經查：
  (一)被上訴人於本件刑事案件偵查中即以證人身份具結後證述：
    江秉隆及其友人當天欲先離開，伊也想搭他們便車，江秉隆
    即先下樓等伊，上訴人表示要送伊下樓到該大樓一樓外的走
    廊。惟下樓後上訴人說要去前面的旅館，不讓伊搭車，並把
    伊拉回大樓，再拉至大樓樓梯間，在2、3樓之轉角，上訴人
    開始拉扯衣服（洋裝）、親伊嘴巴。伊有反抗，上訴人卻越
    來越大膽，開始脫伊內褲，伊想往上跑，卻遭上訴人壓著及
    掐住脖子，伊只能用爬的，上訴人從後面壓住伊，把伊內褲
    褪至大腿處，並將其生殖器插入陰道，未久，江秉隆即出現
    ，見到伊被上訴人性侵等語（98年度偵字第8834號卷〈下稱
    8834號偵卷〉第58至59頁）；復於本院刑事案件審理時具結
    後證稱：伊至「玫瑰坊」1小時後，見江秉隆及其友人葉家
    欣欲先離開，伊亦想一同離開，遂向江秉隆要求搭便車，因
    上訴人仍一直跟伊講話並表示要送伊下樓，江秉隆遂先行下
    樓等候。上訴人送伊至樓下後，又把伊拉回大樓內，並往樓
    梯間之方向走，在1、2樓間開始強吻伊，伊反抗，順著樓梯
    往上跑，大概在2、3樓間轉角時，上訴人脫伊內褲，要強暴
    伊，壓著伊，伊當時跪趴在階梯上，上訴人用手壓著伊的脖
    子，撩起伊的洋裝下擺，硬把內褲扯到大腿，上訴人就把他
    陰莖放入伊的陰道抽動，伊大哭大叫，上訴人抽動約4、5
    下後，江秉隆就出現了，上訴人這時尚未射精，上訴人就趕
    緊穿上褲子，江秉隆則開始斥責上訴人，伊就往上跑，從電
    梯下到1樓，往大樓外面走時，聽到背後的樓梯間有喧鬧聲
    音，伊趕緊走到騎樓，這時江秉隆與上訴人也一起到了大樓
    門口，伊見到他們兩人扭打在一起，打到最嚴重時，上訴人
    已經躺在地上，江秉隆一直逼問上訴人有沒有做這件事，上
    訴人一直否認並且辯解說自己喝醉了，不知道自己有做這件
    事，最後江秉隆及其友人一起送伊回家等語綦詳（98年度訴
    字第1538號刑事卷〈下稱刑卷〉第52頁至55頁），且依被上
    訴人於刑事程序偵查以及審理中證述之情節，其前後陳述有
    關遭上訴人性侵害之過程均為符合並無矛盾之處，是被上訴
    人主張遭受上訴人性侵害之行為，應堪採信。
  (二)次查，(1)證人江秉隆於偵查中具結證稱：伊先離開現場並到
    1樓對面之停車處在車內休息等候被上訴人，之後伊有打電
    話給被上訴人但一直沒接，伊就走回大樓找，在1樓處聽到
    樓梯間有哭喊尖叫聲音，伊上樓查看，發現上訴人光著下半
    身在被上訴人後方抽動，被上訴人的連身裙被撩起來，內褲
    被脫掉，跪在樓梯間，上訴人發現伊後馬上穿上褲子沿樓梯
    間往1樓跑，伊追去理論，上訴人辯解自己什麼都不知道，
    且說不然你打我好了，伊盛怒之下就毆打上訴人，最後並帶
    被上訴人回家等語（8834號偵卷第59至60頁）；復於本院刑
    事案件審理時具結證述：當天晚上在「玫瑰坊」，伊友人葉
    家欣要先走，於是伊就要跟他一起走，那時被上訴人問可否
    與伊等一起回去，伊說好，因為當時上訴人在跟被上訴人講
    話，所以伊就跟被上訴人說先下去牽車等她下來，後來等了
    一下，被上訴人都不下來，伊就打電話給被上訴人，她沒有
    接，伊又打給上訴人，也沒人接，伊遂與葉家欣一同走回大
    樓，聽到樓梯間有女生在哭，伊即與葉家欣一同上樓，當時
    伊走在葉家欣的前面，到了2、3樓轉角處，就見到上訴人光
    著下半身，壓著被上訴人，被上訴人以狗爬式的方式，趴在
    樓梯上，上訴人當時正在進行性侵害，伊質問上訴人在做什
    麼，上訴人立刻停止動作，穿上褲子，被上訴人就哭著往上
    跑，伊問上訴人怎麼一回事，上訴人說就這樣，並說「要不
    然你打我」，伊盛怒下就毆打上訴人，後來伊與葉家欣帶被
    上訴人回家等語（刑卷第94至98頁）；(2)證人葉家欣亦於本
    院刑事案件審理時具結證稱：當天伊想要先走，並找江秉隆
    一起離開，江秉隆叫伊等一個女生即被上訴人，順便送她回
    去，所以其二人就在樓下等她，等了約10分鐘，江秉隆有打
    電話給被上訴人，但電話都沒有人接，其二人遂回到大樓看
    是什麼情形，兩人走到樓下大廳電梯前，就聽到電梯旁的樓
    梯上有女的哭聲，伊就跟著江秉隆後面往上走，走上去後看
    到被上訴人往樓上跑，上訴人跟江秉隆站在樓梯的平台上，
    上訴人當時提著褲子往上穿，伊還有看到上訴人生殖器露在
    外面，上訴人就趕緊穿褲子。江秉隆跟上訴人說你怎麼可以
    這樣，伊有聽到上訴人說「要不然你打我」，他們就開始打
    架，一直打到樓下門口的海產店，後來伊把江秉隆拉開，叫
    他不要打了，之後伊等就把被上訴人送回家的等語（刑卷第
    190至192頁）；(3)就上訴人等人離開「玫瑰坊」之後至證人
    江秉隆與上訴人黃偉龍毆打情事，期間之過程，證人江秉隆
    、葉家欣證述之情節相互符合，亦無矛盾之處，而證人江秉
    隆所涉傷害罪嫌部分，亦據判決有罪確定，是證人江秉隆、
    葉家欣上揭證述情節，應非不實，況且，被上訴人於馬偕紀
    念醫院驗傷時亦確實受有「雙膝瘀青」之傷害等情，亦有馬
    偕紀念醫院受理疑似性侵害事件驗傷診斷書在卷可按，而所
    受傷害之情節，亦與被上訴人、江秉隆、葉家欣證述之情節
    足以吻合，均應足堪採信；是被上訴人主張遭受上訴人性侵
    害行為，應可確定。
  (三)再查，上訴人於警詢製作筆錄時，均否認有對被上訴人為性
    侵害之行為，惟表示稱：「但有印象我遭被害人之友人江秉
    隆毆傷」等語，但是，詢問有關「你與被害人之間是否因為
    上開性侵害的事而言商和解？」時，上訴人卻稱：「於案發
    後（當日下午），被害人之友人江秉隆有與我電話聯繫稱要
    我提出和解金，我當時因為不想事鬧大及不想牽扯到家人，
    所以我就隨便開出30萬元的價格，沒想到他（江秉隆）說要
    50萬元，我認為我可能被仙人跳，所以我就不想離（理）他
    們了」等語（8834號偵卷第13頁），而被上訴人則稱電話是
    上訴人打來，姑且不論該電話係由何人發話，倘若上訴人確
    實並未有上揭性侵害之行為，其既然確定遭受江秉隆之傷害
    行為，卻何以願意支付高達30萬元之金額，顯然與常理不符
    ，倘非上訴人確有對被上訴人為性侵害，上訴人豈有願意付
    款之理，況且，上訴人竟再自稱「我認為我可能被仙人跳」
    等語，則若非上訴人對於被上訴人有非份之行為，則上訴人
    焉有自認「被仙人跳」之語，由此足徵被上訴人主張遭受上
    訴人性侵害行為，應足採信。
  (四)從而，被上訴人主張遭受上訴人性侵害行為，應可採信，而
    上訴人稱並未為上開侵權行為等語，委不足採。
五、綜上所述，原審認定上訴人有對被上訴人為妨害性自主之侵
    權行為，以及參酌兩造身分、地位、資力與加害程度及其他
    各種情形後，准許被上訴人請求賠償30萬元之精神慰撫金，
    及自99年2月9日起至清償日止，按法定利率計算之利息，並
    無不當之處，上訴論旨指摘原審判決認定上訴人有妨害性自
    主之侵權行為，以及審酌精神慰撫金均有失當之處云云，並
    求為廢棄不利於上訴人之部分，將上開廢棄部分，被上訴人
    之訴及假執行之聲請均駁回，為無理由，應予駁回。
六、本件事證已臻明確，兩造其餘攻擊防禦方法及所舉未經援用
    之證據，經本院斟酌後，認為均不足以影響本判決之結果，
    爰不一一論述，附此敘明。
七、訴訟費用負擔之依據：本件上訴裁判費為4,800元，應由上
    訴人負擔，爰確定如主文第二項所載。
八、據上論結，本件上訴為無理由，爰依民事訴訟法第436條之1
    第3項、第449條第1項、第78條，判決如主文。 
中    華    民    國  100    年     3    月     11    日
                 民事第七庭    審判長法  官  陶亞琴

                                     法  官  吳定亞

                                     法  官  蘇嘉豐
以上正本係照原本作成。
本判決不得上訴。
中    華    民    國  100    年     3    月     11    日
                                     書記官  林鈞婷